臺灣高等法院臺南分院刑事判決
109年度上訴字第616號
上  訴  人  
即  被  告  陳炫宏




選任辯護人  王建強律師（法扶律師）
上列上訴人因毒品危害防制條例案件，不服臺灣臺南地方法院10
8年度訴字第1284號中華民國109年3月26日第一審判決（起訴案
號：臺灣臺南地方檢察署108年度偵字第15297號），提起上訴，
本院判決如下：
    主  文
上訴駁回。
    事  實
一、甲○○明知甲基安非他命係屬毒品危害防制條例第2條第2項第
    2款所列之第二級毒品，不得持有、販賣，竟仍基於販賣第
    二級毒品甲基安非他命以營利之犯意，持用行動電話使用通
    訊軟體Grindr作為聯絡毒品交易之工具，於民國107年9月28
    日18時17分至48分許，陸續經由通訊軟體Grindr與少年甲（
    民國00年生，年籍詳卷）約定交易毒品金額、數量及地點後
    ，少年甲委請友人徐國憲駕車搭載前往臺南市東區○○○路0段
    00巷0弄附近，甲○○並於107年9月28日約19時許，在上址以
    新臺幣（下同）1,000元之代價，販賣（含袋）重約0.5公克
    之甲基安非他命1包予少年甲。嗣少年甲另案於107年9月30
    日經警方採尿檢驗結果呈現甲基安非他命陽性反應
    ，坦承上情，經警循線追查而查獲。　　
二、案經嘉義縣警察局布袋分局報請臺灣臺南地方檢察署檢察官
    偵查起訴。
    理  由
壹、程序部分：
一、本件被告甲○○雖於本院109年9月18日審理期日未到庭，惟本
    件審理期日傳票已於109年8月5日合法送達被告住所，有本
    院送達證書在卷可稽（見本院卷第103頁），是本件被告經
    合法傳喚，無正當之理由不到庭，爰依刑事訴訟法第371 條
    規定，不待其陳述，逕行判決。
二、按被告以外之人於審判外之陳述，雖不符刑事訴訟法第159
    條之1至第159條之4之規定，而經當事人於審判程序同意作
    為證據，法院審酌該言詞陳述或書面陳述作成時之情況，認
    為適當者，亦得為證據。當事人、代理人或辯護人於法院調
    查證據時，知有第159條第1項不得為證據之情形，而未於言
    詞辯論終結前聲明異議者，視為有前項之同意，刑事訴訟法
    第159條之5規定甚明。查本判決所引用之下列供述證據暨其
    他書證、物證，於本院審理時，被告經合法傳喚，但無正當
    理由不到庭，檢察官及辯護人對於本件判決所引用之前揭證
    據資料均同意作為本案證據，而被告及辯護人於本院準備程
    序時，亦同意作為證據使用（見本院卷第56頁），經本院逐
    一提示後，迄於言詞辯論終結前亦未聲明異議，本院審酌上
    開證據資料製作時之情況，尚無違法不當及證明力明顯過低
    之瑕疵，認以之作為證據應屬適當，故揆諸前開規定，應認
    有證據能力。 
貳、實體部分：
一、被告經合法傳喚，無正當之理由不到庭。惟上開犯罪事實，
    迭據被告於警詢、偵查、原審及本院準備程序均坦承不諱且
    為認罪表示（見警卷第2至3頁；偵卷第19頁；原審卷第64、
    95至96頁；本院卷第54頁），核與證人少年甲、徐國憲於警
    詢及偵訊中之證述情節相符（見警卷第19、23、33頁；偵卷
    第41至43頁；他字卷第57至60頁），並有卷附Grindr通訊軟
    體及Line通訊軟體之對話截圖照片共45張（見警卷第28至31
    頁；他字卷第39至53頁）、少年甲濫用藥物尿液檢驗報告1
    份（見偵卷第67頁）、代號與真實姓名對照表1份（見偵卷
    第71頁）可資佐證，足認被告前開自白與事證相符，應堪採
    信。另被告從事毒品交易是有償買賣，且其販賣毒品甲基安
    非他命，可以藉由換袋子分裝方式，從中賺取毒品量差部分
    供己施用等情，復據被告陳明無訛（見偵卷第19頁），是被
    告為圖免費之甲基安非他命施用，將購得之甲基安非他命以
    換袋子賺取量差方式，拿取其中少許供己施用，獲得節省購
    毒費用支出，作為販賣毒品之利益，被告從事本案販賣甲基
    安非他命犯行，主觀上具有營利意圖甚明。是本案事證明確
    ，被告販賣第二級毒品犯行，堪以認定，應依法論科。
二、新舊法比較：
  ㈠被告行為後，毒品危害防制條例第4條第2項、第9條第1項 、
    第17條第2項等規定，業於109年1月15日總統華總一義字 第
    00000000000號令修正公布，並自公布後6個月即109年7  月
    15日施行，自有新舊法之適用問題。又行為後法律有變更，
    致發生新舊法比較適用者，除易刑處分，係刑罰執行問題，
    及拘束人身自由之保安處分，因與罪刑無關，不必為綜合比
    較外，比較時應就罪刑有關之共犯、未遂犯、想像競合犯、
    牽連犯、連續犯、結合犯，以及累犯加重、自首減輕暨其他
    法定加減原因（如身分加減）與加減例等一切情形，綜其全
    部罪刑之結果而為比較，並予整體之適用，不能割裂分別適
    用各該有利於行為人之法律，此即法律變更之比較適用所應
    遵守之「罪刑綜合比較原則」及「擇用整體性原則」（參見
    最高法院95年度第8次刑事庭會議決議意旨）。　
  ㈡查被告犯本件販賣第二級毒品犯行後，毒品危害防制條例第4
    條第2項之構成要件固未修正，但關於法定刑部分，修正前
    原規定「處無期徒刑或七年以上有期徒刑，得併科新臺幣一
    千萬元以下罰金」，修正後為「處無期徒刑或十年以上有期
    徒刑，得併科新臺幣一千五百萬元以下罰金」，亦即修正後
    毒品危害防制條例第4條第2項之法定刑度有所提高，對被告
    較為不利。
　 ㈢又修正前毒品危害防制條例第9條第1項規定「成年人對未成
　  年人犯前三條之罪者，依各該條項規定加重其刑至二分之一
     。」修正後則規定「成年人對未成年人販賣毒品或犯前三
     條之罪者，依各該條項規定加重其刑至二分之一。」就成
     年人販賣第二級毒品予未成年人之情形，依修正後規定須
     加重其刑，經比較新舊法規定，自以修正前規定較有利於
     被告。
  ㈣另修正前毒品危害防制條例第17條第2項原規定「犯第四條  
    至第八條之罪於偵查及審判中均自白者，減輕其刑」，修  
    正後則規定「犯第四條至第八條之罪於偵查及歷次審判中  
    均自白者，減輕其刑」，是修正後毒品危害防制條例第17  
    條第2項有關符合自白減刑之規定較修正前為嚴格，然本案 
     被告於警詢、偵查、原審及本院準備程序均自白販賣第二 
     級毒品罪之犯行，此項修正於被告而言並無不利。
　㈤本件綜合比較修正公布施行前、後之毒品危害防制條例第4  
    條第2項、第9條第1項、第17條第2項等相關規定，以整體  
    觀之，新修正之規定既未較有利於被告，本於統一性及整  
    體性原則，爰一體適用被告行為時即109年7月15日修正施  
    行前之毒品危害防制條例規定。
  ㈥至原判決雖未及比較新舊法，惟原審適用修正前毒品危害  
    防制條例第4條第2項、第17條第2項規定予以論罪科刑並無 
     違誤，且不影響判決本旨，爰不予撤銷並補正之，附此說 
     明。
三、論罪部分：
  ㈠按甲基安非他命係毒品危害防制條例第2條第2項第2款規定列
    管之第二級毒品。核被告所為，係犯修正前毒品危害防制條
    例第4條第2項之販賣第二級毒品罪。
  ㈡其販賣前而持有第二級毒品之低度行為，為販賣之高度行為
    所吸收，不另論罪。
  ㈢被告於警詢、偵訊、原審及本院準備程序時，對被訴販賣第
    二級毒品犯行均自白不諱，業如前述，其所犯販賣第二級毒
    品罪，應適用修正前毒品危害防制條例第17條第2項之規定
    減輕其刑。
　㈣按毒品危害防制條例第17條第1項規定：「犯第4條至第8條
　　、第10條或第11條之罪，供出毒品來源，因而查獲其他正犯
    或共犯者，減輕或免除其刑。」所稱「供出毒品來源，因而
    查獲其他正犯或共犯」，須被告翔實供出與其犯罪有關之本
    案毒品來源的具體事證，因而使警方或偵查犯罪機關知悉其
    他正犯或共犯，據以查獲其人、其犯行的結果，二者兼備，
    並有因果關係，始能獲上述減免其刑之寬典。又所謂查獲其
    人、其犯行，雖不以達有罪認定之已無合理懷疑存在之程度
    為必要，必也至少已臻至起訴門檻之證據明確，且有充分之
    說服力，方得獲邀上開減免其刑之寬典，故著重在其犯行之
    查獲。若偵查犯罪機關認為事證不足，而無從確實查獲者，
    即與上開規定不符，無其適用之餘地（最高法院108年台上
    字第3704號判決意旨參照）。經查，被告雖有向警方供出其
    毒品來源為「黃政瑜」，惟並未提供積極事證供佐以黃政瑜
    涉案，故警方未能據以追查等情，有臺南市政府警察局第一
    分局分別以109年6月18日南市警一偵字第1090294904號函、
    109年6月23日南市警一偵字第1090318113號函各1份敘明在
    卷可稽（見本院卷第69、71頁），而被告所陳稱其毒品來源
    為「黃政瑜」之人，既未達「起訴門檻」，堪認偵查機關並
    未因被告之供述，而查獲「黃政瑜」販賣或提供第二級毒品
    甲基安非他命予被告之事實。從而，被告並無毒品危害防制
    條例第17條第1 項供出毒品來源減免其刑規定之適用。
　㈤另按刑法第59條規定犯罪情狀顯可憫恕者，得酌量減輕其刑
    ，固為法院依法得自由裁量之事項，然非漫無限制，必須犯
    罪另有特殊之原因與環境，在客觀上足以引起一般同情，認
    為即予宣告法定最低度刑期猶嫌過重者，始有其適用。如別
    有法定減輕之事由，應先依法定減輕事由減輕其刑後，猶嫌
    過重時，始得為之；若有2 種以上法定減輕事由，仍應先依
    法定減輕事由遞減其刑後，猶嫌過重時，始得再依刑法第59
    條規定酌減其刑。為此項裁量減刑時，必須就被告全部犯罪
    情狀，予以審酌在客觀上是否有足以引起社會上一般人之同
    情，而可憫恕之情形，並於判決理由內詳加說明（最高法院
    88年度台上字第1862號、96年度台上字第2933號判決意旨參
    照）。查被告雖於偵審中坦承上開販賣第二級毒品犯行，然
    其除本案之外，另有同年度販賣第二級毒品之他案前科紀錄
    ，有臺灣高等法院被告前案紀錄表在卷可徵，本案並非偶發
    為之，況毒品戕害國人健康，嚴重影響社會治安，故政府立
    法嚴禁販賣毒品，並以高度刑罰來遏止毒品氾濫之問題，被
    告年近四十，自身亦沾染毒癮，並非初出社會不知世事之人
    ，對於販賣毒品係屬萬國公罪，當有所知，竟仍涉險為之，
    不僅擴張甲基安非他命之流通，助長毒品氾濫之風，並危害
    他人身心健康，其犯罪當時復無特殊之原因與環境，在客觀
    上自無足以引起一般同情，而顯然可憫之情狀。再者，被告
    本案販賣第二級毒品犯行，經依修正前毒品危害防制條例第
    17條第2 項之規定減輕其刑後，最低法定刑度與其本案犯罪
    情節相較，已無情輕法重而有違罪刑相當性及比例原則之情
    形，是依本案犯罪情節、被告之個人情狀及危害社會治安程
    度等考量，審酌被告犯案當時並無特殊之原因與環境，致使
    在客觀上足以引起一般同情，復無顯可憫恕之處，自無適用
    刑法第59條減輕其刑之餘地。
叁、上訴駁回理由：
一、原審認被告犯販賣第二級毒品罪，其事證明確，因予適用毒
    品危害防制條例第4 條第2項（修正前）、第17條第2項（修
    正前）、第19條第1項，刑法第11條前段、第38條第4項、第
    38條之1第1項前段、第3項，並審酌被告有毒品前案紀錄（
    不構成累犯），不知悔改，竟為本件販賣毒品犯行，明知甲
    基安非他命對人體之危害，為圖私利販賣甲基安非他命予少
    年甲，危害購買或收受施用者身體健康，甚至造成生理成癮
    性及心理依賴性，戕害國民身心健康，及其販賣次數僅1次
    、犯罪所得亦僅1000元，犯後尚能坦承犯行，暨其所述教育
    程度為五專畢業，現從事服務業，目前與家人同住，平常是
    幫忙母親帶2個小孩，母親現在在打零工，家裡的經濟由其
    跟母親一起負擔，父親已經退休等智識程度、家庭生活狀況
    等一切犯罪情狀，量處有期徒刑3年8月。就沒收部分並說明
    ：
  ㈠未扣案之被告販賣第二級毒品所得1000元，依刑法第38條之
    1第1項前段、第3項之規定應予宣告沒收，於全部或一部不
    能沒收或不宜執行沒收時，追徵其價額。
  ㈡被告所有供以通訊軟體Grindr與少年甲聯絡毒品交易所用之
    手機，被告於警詢中供稱該手機並非本案於108年6月25日為
    警查獲時扣案之手機，而扣案之手機經警檢視亦無被告與少
    年甲之對話紀錄（見警卷第4頁），並不足以認定扣案之手
    機（108年度保管字第2187號）係本案犯罪所用之手機。另
    被告雖供稱本案犯罪所用之手機已在另案為警扣案，惟經原
    審調卷查證結果，被告另案手機為警查扣時間為107年9月18
    日，有卷附嘉義縣警察局布袋分局嘉布警偵字第1070013149
    號卷內所附之107年9月18日搜索扣押筆錄及扣押物品目錄表
    1份（見原審卷第45至49頁）可憑。該手機既已於107年9月1
    8日為警查扣，當不可能再於107年9月28日用以犯本案。從
    而，被告所有供以通訊軟體Grindr與少年甲聯絡毒品交易所
    用之手機既尚未扣案，應依毒品危害防制條例第19條第1項
    之規定宣告沒收，於全部或一部不能沒收或不宜執行沒收時
    ，依刑法第38條第4項規定追徵其價額。
二、本院核其認事用法，均無不合。另關於刑之量定，乃實體法
    上賦予法院得為自由裁量之事項，倘未有逾越法律所規定之
    範圍，或濫用其權限，即不得任意指摘為違法。本件原審於
    審酌上情後，量處被告上開刑期，衡情其刑之量定已審酌刑
    法第57條所列事項，並以行為人之責任為基礎，使罰當其罪
    而符合罪刑相當原則，並具妥當性而無違刑罰權之分配正義
    ，客觀上要難謂有何濫用權限、失之過重或逾越法律所規定
    範圍之情事，足見其刑之量定亦稱允當。從而被告上訴意旨
    主張原審量刑過重，且其有供出毒品上游，原審未依毒品危
    害防制條例第17條第1 項及刑法第59條酌減其刑為由，因而
    指摘原判決不當，核非有理由，應予駁回。
據上論斷，應依刑事訴訟法第368 條、第371條，判決如主文。
本案經檢察官高振瑋提起公訴，檢察官鄭益雄到庭執行職務。
中　　華　　民　　國　　109 　年　　10　　月　　30　　日
                  刑事第六庭    審判長法　官  張瑛宗
                                      法　官  林逸梅
                                      法　官  李秋瑩
以上正本證明與原本無異。
如不服本判決應於收受送達後20日內向本院提出上訴書狀，其未
敘述上訴理由者，並得於提起上訴後20日內向本院補提理由書（
均須按他造當事人之人數附繕本）「切勿逕送上級法院」。
　　　　　　　　　　　　　　　　　　　書記官  姚慈盈　
中　　華　　民　　國　　109 　年　　10　　月　　30　　日

附錄本案所犯法條全文
修正前毒品危害防制條例第 4 條
製造、運輸、販賣第一級毒品者，處死刑或無期徒刑；處無期徒
刑者，得併科新臺幣二千萬元以下罰金。
製造、運輸、販賣第二級毒品者，處無期徒刑或七年以上有期徒
刑，得併科新臺幣一千萬元以下罰金。
製造、運輸、販賣第三級毒品者，處七年以上有期徒刑，得併科
新臺幣七百萬元以下罰金。
製造、運輸、販賣第四級毒品者，處五年以上十二年以下有期徒
刑，得併科新臺幣三百萬元以下罰金。
製造、運輸、販賣專供製造或施用毒品之器具者，處一年以上七
年以下有期徒刑，得併科新臺幣一百萬元以下罰金。
前五項之未遂犯罰之。